【裁判字號】    95,上易,633
【裁判日期】    950523
【裁判案由】    侵占
【裁判全文】
臺灣高等法院刑事判決                 95年度上易字第633號
上  訴  人  臺灣板橋地方法院檢察署檢察官
被      告  乙○○
上列上訴人因侵占案件，不服臺灣板橋地方法院94年度易字第
1538號，中華民國95年1月13日第一審判決（起訴案號：臺灣板
橋地方法院檢察署93年度偵字第9601號），提起上訴，本院判決
如下：
    主  文
原判決撤銷。
乙○○連續意圖為自己不法之所有，而侵占自己持有他人之物，
處有期徒刑伍月，如易科罰金，以參佰元折算壹日，緩刑貳年。
    事  實
一、乙○○與甲○○為朋友關係，其於民國八十八年十二月間某
    日起，受甲○○之委託代為操作買賣股票，並在甲○○位於
    臺北縣新莊市○○路一五五巷三號五樓住處，收受甲○○在
    金鼎綜合證券股份有限公司（下稱金鼎證券）開立之股票集
    保帳戶帳號五八二Ａ0000000號及搭配之彰化商業銀
    行新莊分行（下稱彰化銀行）活期存款帳戶帳號00000
    00000號之存摺及印鑑章各乙份以資操作買賣股票，其
    因而持有甲○○上開存摺、印鑑章及股票。詎其因自己操作
    股票失利，為填補自己之虧損，竟基於意圖為自己不法所有
    之概括犯意，自八十九年十月間起至九十一年一月十一日止
    ，易持有為所有之意思，連續於下列時間出賣甲○○所有之
    股票：(一)八十九年十一月三日，以每股新臺幣（下同）十三
    點五五元，出賣太電五千股，賣得六萬七千七百五十元，扣
    除手續費及稅款，得款六萬七千四百五十一元；(二)八十九年
    十二月二十八日，以每股十點五五元，分別賣出太電二萬五
    千股、四千股，扣除手續費及稅款，分別得款二十六萬二千
    五百八十四元、四萬二千零十四元；(三)九十一年一月十一日
    ，以每股四十八點六五元出賣聯電二百七十七股，扣除手續
    費及稅款，得款一萬三千四百十五元，另以每股十一點五四
    元出賣東元六百八十七股扣除手續費及稅款，扣除手續費及
    稅款，得款七千八百八十四元。且甫於出賣所得款項匯入該
    彰化銀行帳戶時，乙○○隨即予以全部提領，予以侵占入己
    ，挪為填補自己操作股票之虧損；嗣於九十一年九月間，為
    甲○○發現有異，向乙○○催討上開存摺、印鑑章及股票，
    始查知上情。
二、案經甲○○訴由臺灣板橋地方法院檢察署檢察官偵查起訴。
    理  由
一、上開事實，業據被告坦承不諱，核與告訴人甲○○指訴之情
    節相符，並有金鼎證券股票帳戶存摺影本、金鼎證券之客戶
    成交資料列印、彰化銀行函暨甲○○開戶資料、交易往來明
    細查詢、彰化銀行存摺影本等附卷可稽，如認被告之自白，
    有證據可佐，堪予採信，事證明確，被告犯行，堪以認定。
    至起訴書載被告賣太電股票三萬四千股，聯電二千二百七十
    七股，東元五千六百八十七股，共得款一百二十萬元乙節，
    逾越事實欄所載部分，與上開證據不符，且無證據可佐，惟
    與起訴部分為一罪關係，爰不另為無罪諭知。
二、核被告所為，係犯刑法第三百三十五條第一項之侵占罪。又
    被告先後多次犯行，時間緊接，觸犯構成要件相同之罪名，
    顯係基於概括犯意而反覆為之，為連續犯，應依刑法第五十
    六條之規定，加重其刑。
三、原審以事證明確，予以論罪科刑，固非無見，惟就賣股票
    得款部份，未扣除手續費及稅款，概認係被告侵占所得，尚
    有未洽，有關原判決依金鼎證券股票帳戶存摺影本，認被
    告於八十九年十月二十三日賣出太電股票二萬九千股部份，
    按存摺所載係附表資料合併，並非全數賣出，而依該附表所
    載應係八十九年十二月二十八日，以每股十點五五元，分別
    賣出太電二萬五千股、四千股等，是原判決有所誤認，原
    判決認定被告賣出之東元、太電股票，較起訴書所載為少，
    則多出部分，應說明不另為無罪諭知，漏未說明，告訴人
    就本案於原審審理時，尚未與被告和解，被告所提和解係另
    案等情，業据被告即告訴人陳述在卷，原審誤認告訴人與被
    告就本案已達成民事和解，尚有未洽，檢察官循告訴人請求
    上訴，對上述部分為指摘，為有理由，且原判決另有上述
    至之瑕疵，應由本院撤銷改判，爰審酌被告犯罪所得，
    犯罪所段，犯後坦承，及未全部賠償告訴人所受之損害等一
    切情狀，處如主文第二項所示之刑，並諭知易科罰金之折算
    標準。被告前未曾受有期徒刑以上刑之宣告乙節，此有本院
    被告前案紀錄乙份附卷供參，其因一時失慮，偶罹刑典，事
    後已坦承犯行，深具悔意，以與被告達成民事和解，有和解
    書附卷可參，經此刑之宣告後，應知警惕而無再犯之虞，本
    院因認暫不執行其刑為當，併予以宣告緩刑二年，用啟自新
    。
據上論斷，應依刑事訴訟法第三百六十九條第一項前段，第二百
九十九條第一項前段、第三百六十四條，第二百七十三條之一第
一項，刑法第五十六條、第三百三十五條第一項、第四十一條第
一項前段、第七十四條第一款，罰金罰鍰提高標準條例第一條前
段、第二條，判決如主文。
本案經檢察官呂丁旺到庭執行職務。
中    華    民    國    95    年    5     月    23    日
                  刑事第十八庭  審判長法  官  溫耀源
                                      法  官  段景榕
                                      法  官  周政達
以上正本證明與原本無異。
不得上訴。
                                      書記官  陳菊珍
中    華    民    國    95    年    5     月    24    日
附錄：本案論罪科刑法條全文
刑法第三百三十五條第一項：
意圖為自己或第三人不法之所有，而侵占自己持有他人之物者，
處五年以下有期徒刑、拘役或科或併科一千元以下罰金。


司法院資訊處製作；財團法人民間司法改革基金會備份。
